臺灣臺中地方法院臺中簡易庭小額民事判決
110年度中小字第3534號
原      告  陳茂隆  
            陳俊銘  
兼上二人之
訴訟代理人  陳淑娟  
被      告  張育誠  


上列當事人間請求給付租金等事件，本院於民國110年11月29日
言詞辯論終結，判決如下：
    主      文
被告應給付原告新臺幣10,126元。
原告其餘之訴駁回。
訴訟費用新臺幣1,000元，由被告負擔新臺幣210元，餘由原告負
擔。
本判決原告勝訴部分得假執行。
    事實及理由
一、原告主張：被告前於民國109年7月29日與原告簽訂房屋租賃
    契約，而向原告承租原告所共有之門牌號碼臺中市○○區○○路
    00號4樓之1房屋（下稱系爭房屋），約定租期自109年8月1
    日起至110年7月31日止，每月租金新臺幣（下同）8,500元
    ，被告並應於每月1日支付當月之租金，並自行負擔水電費
    用（電費按表計費每度5.5元，水費每月200元），被告並應
    支付原告保證金17,000元（下稱系爭租約）。又被告曾於11
    0年5月初向原告表示可能於當月10日提前終止系爭租約，原
    告亦向被告表示同意，並表明依系爭租約約定，未住滿1個
    月，以日計算租金，但以日額3倍計價，被告也未異議，詎
    被告非但未依約繳納租金及水電費，且遲未於開期日搬遷或
    退租；迄110年5月底，被告再向原告表示將於6月底退租，
    且依疫情關係影響收入，願用押金抵扣租金及水電費用，原
    告雖表示同意，但最後卻無法聯絡到被告。然於110年7月18
    日，經房客告知被告似已遷離系爭房屋，經原告調閱監視錄
    影畫面始查知被告確已於當日凌晨遷離系爭房屋，被告雖已
    遷離系爭房屋，惟仍積欠原告110年5月份至7月份之房租25,
    500元（計算式：8,500×3＝25,500）、水費600元（計算式：
    200×3＝600）、電費共1,491元（計算式：1,155＋204＋88＋44＝
    1,491元），以上合計共27,591元（計算式：25,500＋600＋1,
    491＝27,591），另依約加計以每日1％計算之滯納金21,114元
    後，被告應給付原告48,705元。爰依系爭租約約定，請求被
    告給付前開租金、水電費及滯納金，並聲明：被告應給付原
    告48,705元。
二、被告則以：就積欠原告所主張之前開租金及水電費之數額沒
    有意見，但就原告滯納金之計算方式有意見。原告所積欠之
    租金部分可以被告所繳納之保證金抵扣，抵扣後不足之租金
    部分始可以加計滯納金（不應包含水電費），又滯納金以每
    日1％計算亦太高等語，資為抗辯。
三、法院之判斷：
㈠、原告主張之兩造簽訂系爭租約，由被告向原告承租系爭房 屋
    ，又被告於租約屆期遷離系爭房屋後，仍未依約繳納110年5
    月份至7月份之租金25,500元、水費600元及電費1,491元（
    合計共27,591元），又被告前依約給付原告保證金17,000元
    及感應扣押金500元（合計共17,500元），原告亦未返還被
    告等事實，業據原告提出房屋租賃契約、住戶公約、太平宜
    欣郵局第388、389、400、401號存證信函、掛號郵件收件回
    執、臺中市政府地方稅務局109年、110年房屋稅繳款書、太
    平農會郵局存摺明細、積欠費用計算書、及監視錄影畫面翻
    拍照片（均影本）等件為證，且為被告所不爭執，堪認原告
    前開主張屬實。
㈡、被告則以前揭情詞置辯，則本件所應審酌者為：原告依系爭
    租約約定，請求被告給付48,705元有無理由。
１、經查，依系爭租約第3條約定，被告應於每月1日以前給付當 
    月租金，並於當月底給付水、電費（電費按表計費每度5.5
    元，水費每月200元），惟被告自110年5月份起即未給付租
    金及水、電費乙情，亦為被告所不否認，則原告自得向被告
    求給付前開租金及水、電費，然被告前曾繳納原告17,500元
    之保證金（含感應磁扣之押金），且曾向原告表示願以前開
    押金抵扣房租等費用，亦獲原告同意，則依前開金額抵扣後
    ，被告所積欠原告110年5月份及6月份之租金及5月份之水電
    費其中500元之部分即已清償完畢，是被告尚積欠原告110年
    7月份之租金8,500元及110年5月份至7月份之水電費共1,591
    元。
２、次查，原告雖另請求被告應支付所積欠110年5月份至7月份之
    租金、水、電費各30天之滯納金共21,114元，且系爭租約所
    住戶公約第4條固約定：「準時繳納租金：養成好習慣，利
    人又利己，免加收滯納金（每逾1日加收時且租金1％之滯納
    金。」等語，然徵諸原告於本院110年11月29日言詞辯論期
    日亦表明前開條款是針對被告這樣的房客，一般不會算其他
    房客滯納金等語明確，足徵前開約定之應係遲繳租金之違約
    金性質，並僅可針對租金遲繳始有適用，而不及於水、電費
    自明。復按債務已為一部履行者，法院得比照債權人因一部
    履行所受之利益減少違約金，為民法第251條所明定，又約
    定之違約金額過高者，法院得減至相當之數額，同法第252
    條亦有明文，不問其作用為懲罰性抑為損害賠償之預定，均
    有其適用（最高法院70年度台上字第3796號民事裁判意旨參
    照）；約定之違約金過高者，得由法院依職權予以酌減。契
    約當事人約定之違約金是否過高，應依一般客觀之事實、社
    會經濟狀況、當事人實際上所受損害及債務人如能如期履行
    債務時，債權人可享受之一切利益為衡量標準。而債務已為
    一部履行者，法院亦得比照債權人所受利益，減少其數額。
    是當事人所受之一切消極損害(即可享受之預期利益)及積極
    損害，均應加以審酌（參見最高法院84年度台上字第978號
    、86年度台上字第1084號、88年度台上字第337號民事裁判
    要旨）。被告以保證金抵扣積欠原告之租金、水、電費用後
    ，仍積欠原告110年7月份房租8,500元之事實，已據本院認
    定如前，則原告依前揭約定請求被告給付前開所積欠租金之
    違約金，即屬有據。惟揆諸前揭說明，本院自得依一般客觀
    之事實、社會經濟狀況、當事人實際上所受損害及債務人如
    能如期履行債務時，債權人可享受之一切利益等加以衡量；
    本院審酌若被告按期給付租金，則原告即得享有相當法定利
    率（即年息5％）之利益，併衡以當前社會經濟情況，認前開
    約定以每逾1日加收時且租金1％之滯納金，換算為年息已高
    達365％，顯然過高，應酌減為依年息5％計算之金額，始為適
    當，則原告得請求被告給付滯納金之金額為35元（計算式：
    8,500×5％×30/365＝35，元以下四捨五入）。
四、綜上所述，原告依系爭租約約定，請求被告給付租金8,500
    元、水、電費1,591元、30日之滯納金35元（合計共10,126
    元），為有理由，應予准許；原告其餘逾上開部分之請求，
    則無理由，應予駁回。
五、本件事證已臻明確，兩造其餘攻擊防禦方法及證據，核與判
    決之結果不生影響，爰不一一論列，併此敘明。
六、本件係適用小額程序所為被告一部敗訴之判決，應依民事訴
    訟法436條之20規定，應就原告勝訴部分依職權宣告假執行
    。
七、依民事訴訟法第436之19條第1項規定，法院為訴訟費用之裁
    判時，應確定其訴訟費用額，本件訴訟費用額確定為1,000
    元，依民事訴訟法第79條之規定，命由被告負擔210元，餘
    由被告負擔。
中　　華　　民　　國　　110 　年　　12　　月　　22　　日
                  臺灣臺中地方法院臺中簡易庭
                                  法　官　林士傑
以上為正本，係照原本作成。
如不服本判決，應於送達後廿日內，以判決違背法令為理由，向
本院提出上訴狀並表明上訴理由（上訴理由應表明一、原判決所
違背之法令及其具體內容；二、依訴訟資料可認為原判決有違背
法令之具體事實），如於本判決宣示後送達前提起上訴者，應於
判決送達後廿日內補提上訴理由書（須附繕本）。
中　　華　　民　　國　　110 　年　　12　　月　　22　　日
                                  書記官　楊均謙